【裁判字號】    98,訴,1687
【裁判日期】    981231
【裁判案由】    營利事業所得稅
【裁判全文】
臺北高等行政法院裁定
                                      98年度訴字第1687號
                                    98年12月10日辯論終結
原      告  毅正營造工程有限公司
代  表  人  甲○○○
訴訟代理人  余鐘柳  律師
被      告  財政部臺灣省北區國稅局
代  表  人  乙○○（局長）住同上
訴訟代理人  丙○○
上列當事人間營利事業所得稅事件，原告不服財政部中華民國98
年6 月23日台財訴字第09800171420 號訴願決定（案號：第0000
0000號），提起行政訴訟，本院裁定如下：
    主  文
原告之訴駁回。
訴訟費用由原告負擔。
    理  由
一、按訴訟標的為確定判決或和解之效力所及者，行政法院應以
    裁定駁回之，行政訴訟法第107條第1項第9款定有明文。
二、事實概要：緣原告民國89年度營利事業所得稅結算申報，經
    被告核定課稅所得額為新臺幣（下同）18,350,511元、應補
    稅額為4,468,152 元。原告申請復查，未獲變更，提起訴願
    ，經訴願決定以訴願逾期而決定不受理，原告提起行政訴訟
    ，經本院94年3 月28日93年度訴字第1139號裁定駁回原告之
    訴，原告提起抗告，亦經最高行政法院95年度裁字第819 號
    裁定駁回其抗告確定在案。嗣原告於95年5 月11日及同年6
    月27日發文向被告申請依行政程序法第128 條第1 項第2 款
    規定，以新證據重核其89年度營利事業所得稅，經被告以95
    年7 月27日北區國稅審一字第0950002598號函（下稱被告95
    年7 月27日函）復否准其所請，原告不服，提起訴願經決定
    駁回後，提起行政訴訟，經本院96年9 月5 日以96年度訴字
    第617 號判決駁回原告之訴，提起上訴亦經裁定駁回，原告
    提起抗告，亦經最高行政法院97年度裁字第4138號裁定駁回
    其抗告確定在案。原告仍表不服，提起訴願，經訴願決定不
    受理，遂提起本件行政訴訟。
三、本件原告主張：
  (一)按稅捐稽徵機關為稽徵稅捐所發之各種文書，應受送達人拒
    絕收受者，稅捐稽徵機關得將文書寄存送達地之自治機關或
    警察機關，並做成送達通知書，黏貼於應受送達人之住所、
    居所、事務所或營業所門首，以為送達。應受送達人行蹤不
    明，致文書無法送達者，稅捐稽徵機關應先向戶籍機關查明
    ；如無著落時，應由稅捐稽徵機關保管應送達之文書，而於
    其牌示處黏貼，並於新聞紙登載公告，曉示應送受送達人，
    應隨時向其領取。前項公示送達，自將公告黏貼牌示處並自
    登載新聞紙之日起經20日，發生送達效力；另繳納稅捐之文
    書，稅捐稽徵機關，應於該文書所載開示繳納稅捐日期前送
    達。此為稅捐稽徵法第18條所明文，因此稅捐稽徵機關為稽
    徵稅捐所發之各種文書，應於受送達後始發生效力，且稅捐
    稽徵機關依稅法核課之稅捐，乃屬行政行為，該行政行為除
    法律另有規定外（如公示送達），應以到達相對人始生效力
    ，財政部75年3 月28日台財稅字第75333553號函示有案，本
    件原告所爭議者係，被告92年8 月19日北區國稅法一字第09
    20026681號復查決定（下稱被告92年8 月19日復查決定）未
    合法送達，而不得不一再提起行政訴訟以資救濟。
  (二)另原告登記所在地為臺北縣汐止市○○路285 號1 樓，復查
    所載決定書之地址亦同，而法定代理人當時係在臺北縣汐止
    市○○街8 巷41號，被告卻將該復查決定書寄到臺北縣汐止
    市○○路○ 段376 號3 樓由東星大樓管理委員會蓋章簽收，
    茲參酌前揭稅捐稽徵法以及財政部函釋，其送達顯不合法。
    由此可見，原告所訴89年營利事業所得稅行政救濟案，應尚
    屬未確定狀態，原告自得訴請更正或重新另為適當之處分。
  (三)再者，本案有關89年度營利事業所得稅，其繳款書及行政救
    濟復查訴願等文件之送達皆屬非法，被告並未向原告或法定
    代理人本人送達，而係向與原告公司無關之東星大樓送達，
    加上當時公司已無人接管，負責人亦入監服刑，不可能接受
    送達文書，故所有文件並未合法送達，縱使該大樓管理委員
    會蓋章收受，因該大廈管理委員會既未受原告委任，亦非原
    告公司之僱用人，自無義務代為收受，其代收後亦未於一定
    期限內交付應受送達之原告，現繳款書等文件既未經合法送
    達，則該89年度營利事業所得稅尚屬未確定狀態，因而原告
    提起本件訴訟，顯依法有據。
  (四)況汐止地區接連發生3 次水災，水淹高達2 樓，此為報章新
    聞所廣為報導，為眾所周知之事實，原告所有憑證亦遭水淹
    而不復存在，亦無法獲致會計師協助，訴願機關卻認原告主
    張之事實早已發生，並非新事實新證據，顯置此種不可抗力
    狀況於不顧，所為之訴願決定實難令人信服。
  (五)綜上所述，原告89年度所有帳冊憑證原本完整存在，被告卻
    將不合法復查決定書送達東星大樓管理委員會，錯誤在先，
    事後，原告一再提出請求，均已逾時而拒不審核帳冊，而為
    無理之課稅，使原告遭受莫大損失等情。
  (六)聲明求為判決：被告92年8 月19日復查決定及被告95年7 月
    27日函及訴願決定均撤銷；被告應重新核定原告89年度營利
    事業所得稅；訴訟費用由被告負擔。
四、被告抗辯則以：
  (一)按「第1 項所稱確定，係指左列各種情形……五經行政訴訟
    判決者。」為稅捐稽徵法第34條第3 項第5 款所明定。次按
    「原告之訴，有下列各款情形之一者，行政法院應以裁定駁
    回之……九訴訟標的為確定判決或和解之效力所及者。」為
    行政訴訟法第107 條第1 項第9 款所規定。又「訴願及行政
    訴訟，均係對於未確定之行政處分，請求救濟之方法，若行
    政官署之處分已經確定，自不得更藉行政爭訟程序請求救濟
    。」改制前行政法院61年裁字第24號著有判例。
  (二)原告係經營一般土木工程營造業，89年度營利事業所得稅結
    算申報列報營業收入淨額325,663,849 元及營業淨利14,643
    ,707元，被告初查通知提示相關工程合約及材料超耗計算表
    備查，原告僅主張89年度所有帳冊及合約書等資料因歷經汐
    止淹水、而後搬家及營建業之不景氣、公司會計人員處於青
    黃不接狀態等原因，相關帳務待委任會計師整理再予提供，
    惟迄未能提示帳證供核，被告乃依所得稅法第83條規定，按
    該業（行業標準代號：4501-14 ）同業利潤標準淨利率10﹪
    核算營業淨利32,566,385元，加計非營業收入總額2,404,34
    0 元，減除非營業損失及費用總額16,620,214元，核定全年
    所得額18,350,511元，應補稅額4,468,152 元。原告不服，
    執前詞爭執，申經被告92年8 月19日復查決定略以，經以雙
    掛號通知原告及其簽證會計師於文到5 日內提示相關帳簿、
    文據資料供核，取有92年月8 日及同年5 月5 日雙掛號郵件
    回執可稽，惟屆期仍未能提示有關帳證供核，致無從審酌為
    由，遂予駁回，原告仍表不服，向財政部提起訴願，經財政
    部93年2 月6 日台財訴字第09300002130 號訴願決定（下稱
    財政部93年2 月6 日訴願決定），以其訴願已逾訴願法第14
    條第3 項規定之法定不變期間，程序不合，不予受理。原告
    猶表不服，循序提起行政訴訟，經鈞院93年度訴字第1139號
    裁定：「原告之訴駁回。」及最高行政法院95年度裁字第00
    819 號裁定：「抗告駁回。」在案。
  (三)嗣原告於95年5 月11日及同年6 月27日具文主張，其因遭受
    重大天然災害，無法於限期內提供有關會計憑證，且89年度
    營利事業所得稅繳款書及行政救濟等文件之送達皆屬非法，
    尚屬未確定狀態等由，向被告申請依行政程序法第128 條第
    1 項第2 款規定，依新事實新證據重核89年度營利事業所得
    稅，被告以被告95年7 月27日函復略以，本次申請重核之事
    由已於原核、復查、行政訴訟、抗告等階段主張，全案已告
    確定，不符合行政程序法第128 條規定，未便以新事實新證
    據准予重核等語，否准其所請。原告不服，提起訴願，經財
    政部95年12月21日台財訴字第09500476990 號訴願決定（下
    稱財政部95年12月21日訴願決定），以其已逾行政程序法第
    128 條規定之申請期限，且提出之當年度工程合約書、統一
    發票及401 報表，均係於被告查核及復查程序時即已存在，
    核與行政程序法第128 條之要件有間，其申請於法無據，被
    告函復否准，並無不合等為由，駁回其訴願。原告不服，復
    訴經鈞院96年9 月5 日96年度訴字第617 號判決：「原告之
    訴駁回。」及最高行政法院（應係本院之誤）96年11月21日
    96年度訴字第617 號裁定：「上訴駁回。」在案。
  (四)綜上，原告提起本件行政訴訟，其請求撤銷之標的，係受形
    式確定力及行政法院既判力所拘束之行政處分，其持相同之
    理由，就同一系爭事項再為爭執，依首揭規定顯不合法，請
    予駁回。
  (五)聲明求為判決：駁回原告之訴；訴訟費用由原告負擔。
五、經查本件原告曾於95年5 月11日及同年6 月27日具文主張，
    其因遭受重大天然災害，無法於限期內提供有關會計憑證，
    且89年度營利事業所得稅繳款書及行政救濟等文件之送達皆
    屬非法，尚屬未確定狀態等由，向被告申請依行政程序法第
    128 條第1 項第2 款規定，依新事實新證據重核89年度營利
    事業所得稅，經被告以95年7 月27日函復略以，本次申請重
    核之事由已於原核、復查、行政訴訟、抗告等階段主張，全
    案已告確定，不符合行政程序法第128 條規定，未便以新事
    實新證據准予重核等語，否准原告所請。原告不服，提起訴
    願，經財政部95年12月21日訴願決定駁回其訴願。原告不服
    ，復向本院提起行政訴訟，聲明請求「訴願決定及原處分（
    被告95年7 月27日函）均撤銷；被告所為原告89年度營利事
    業所得稅之復查決定（即被告92年8 月19日復查決定）應予
    撤銷，並重新核定原告89年度營利事業所得稅」，經本院以
    96年度訴字第617 號判決駁回其訴確定在案之事實，為兩造
    所不爭，復有被告92年8 月19日復查決定、被告95年7 月27
    日函、財政部93年2 月6 日訴願決定、財政部95年12月21日
    訴願決定、本院96年度訴字第617 號判決及裁定以及最高行
    政法院97年度裁字第4138號裁定等附原處分卷、本院卷可參
    ，自堪信為真正。則本件原告不服被告95年7 月27日函，復
    依行政程序法第128 條規定，請求重行審核89年度營利事業
    所得稅，自屬就訴訟標的所及之同一事件重行提起行政訴訟
    ，自屬於法不合。故原告就同一事件，以相同理由向財政部
    提起訴願，請求撤銷被告92年8 月19日復查決定及被告95年
    7 月27日函，顯係就已決定之訴願事件重行提起訴願，揆諸
    首揭規定，程序自有未合，訴願決定予以不受理決定，核無
    不合。原告復提起本件行政訴訟，依首開規定，難謂合法，
    應予駁回。又依程序不合，實體不究之原則，原告本件起訴
    既經本院以不合法而從程序上予以駁回，其實體上之主張本
    院即無從審酌，故不予以論述，附此敘明。
六、依行政訴訟法第107 條第1 項第9 款、第104 條、民事訴訟
    法第95條、第78條，裁定如主文。
中    華    民    國    98    年    12    月    31    日
                   臺北高等行政法院第四庭
                             審判長法  官  黃本仁
                                   法  官  林妙黛
                                   法  官  陳秀
上為正本係照原本作成。
如不服本裁定，應於送達後10日內向本院提出抗告狀（須按他造
人數附繕本）。
中    華    民    國    98    年    12    月   31     日
                                   書記官  楊子鋒


司法院資訊處製作；財團法人民間司法改革基金會備份。
